【裁判字號】    98,裁,2389
【裁判日期】    981008
【裁判案由】    贈與稅
【裁判全文】
最  高  行  政  法  院  裁  定
                                      98年度裁字第2389號
上  訴  人  甲○○○
訴訟代理人  張森陽
被 上訴 人  財政部臺北市國稅局
代  表  人  乙○○
上列當事人間贈與稅事件，上訴人對於中華民國98年7月2日臺北
高等行政法院98年度訴字第315號判決，提起上訴，本院裁定如
下：
    主  文
上訴駁回。
上訴審訴訟費用由上訴人負擔。
    理  由
一、按對於高等行政法院判決之上訴，非以其違背法令為理由，
    不得為之，行政訴訟法第242條定有明文。依同法第243條第
    1項規定，判決不適用法規或適用不當者，為違背法令；而
    判決有同條第2項所列各款情形之一者，為當然違背法令。
    是當事人對於高等行政法院判決上訴，如依行政訴訟法第24
    3條第1項規定，以高等行政法院判決有不適用法規或適用不
    當為理由時，其上訴狀或理由書應有具體之指摘，並揭示該
    法規之條項或其內容；若係成文法以外之法則，應揭示該法
    則之旨趣；倘為司法院解釋或本院之判例，則應揭示該判解
    之字號或其內容。如以行政訴訟法第243條第2項所列各款情
    形為理由時，其上訴狀或理由書，應揭示合於該條項各款之
    事實。上訴狀或理由書如未依此項方法表明，或其所表明者
    與上開法條規定不合時，即難認為已對高等行政法院判決之
    違背法令有具體之指摘，其上訴自難認為合法。
二、被上訴人據法務部調查局通報資料，查得上訴人由其長媳翁
    英於民國（下同）96年4月25日自上訴人之華南商業銀行新
    生分行（以下簡稱華南新生分行）000000000000號帳戶提領
    現金新臺幣（下同）925萬元，旋即存入同一銀行分行翁英
    000000000000號帳戶，並以翁英名義，將其中900萬元投資
    基金。翁英復於同年5月30日再自上訴人同一帳戶提領現金
    1,700萬元，並將其中850萬元存入其上開帳戶，投資債券；
    另850萬元則存入上訴人長子陳錦賢於同一分行00000000000
    0號帳戶，投資基金及債券。嗣翁英再將上訴人上開款項（
    贖回部分基金、債券），於96年6月29日轉匯700萬元予上訴
    人三子陳錦時臺灣銀行左營分行000000000000號帳戶；復於
    9月26日結匯美金197,300元（以當日匯率32.93換算臺幣為
    6,497,089元）至上訴人次子陳錦士國外帳戶，而無償將存
    款轉與媳翁英及子陳錦賢等4人，核屬遺產及贈與稅法（以
    下簡稱遺贈稅法）第4條第2項規定之贈與，而未依規定辦理
    贈與稅申報，被上訴人乃核定上訴人贈與額26,250,000元，
    加計上訴人前於96年5月7日自行申報並經被上訴人核定之贈
    與額406,167元，核定96年度贈與總額26,656,167元，應納
    贈與稅額6,498,096元，並依同法第44條規定按核定應納稅
    額6,498,096元加處1倍之罰鍰計6,498,000元（計至百元止
    ）。上訴人不服，循序提起行政訴訟，經原審判決駁回其訴
    ，仍不服而提起上訴。
三、本件上訴人對於高等行政法院判決上訴，主張：(一)改制前行
    政法院62年判字第127號判例，恣意將遺贈稅法第4條第2項
    之應稅贈與法定要件「經他人允受而生效力」予以排除，違
    反租稅法律主義、贈與稅立法目的及客觀舉證責任分配法則
    ，更不符民法關於動產所有權移轉之基本法理。(二)被上訴人
    據以裁罰之遺贈稅法第44條規定，係將怠報之行為，擬制為
    漏稅罰，違反行為罰應有最高限額，且相較於同法第45、46
    條關於違反誠實義務之漏稅行為裁罰及所得稅法、營業稅法
    滯報、怠報行為之裁罰，亦違反平等原則及比例原則，更剝
    奪稽徵機關斟酌違章情節輕重之裁量空間。(三)上訴人將翁英
    等人擅自代為理財之利息收入及外幣匯兌利益，全數申報為
    96年度綜合所得，並經被上訴人核定在案，依「法定孳息應
    歸屬於資本主」之基本邏輯，系爭款項之所有權理當屬上訴
    人所有，自無構成上訴人以自己財產「給予」他人之贈與稅
    法定構成要件甚明。原判決竟然一方面認定上訴人已經將系
    爭款項之所有權贈與長媳及三子，另一方面卻又稱上訴人對
    於長媳及三子運用受贈之款項所獲孳息，當申報為個人綜合
    所得，即將同一法律及事實割裂為二，其認事用法，顯有違
    誤。況系爭款項為上訴人與配偶年老依靠，豈有捨二人晚年
    生活不顧，將大部分銀行存款贈與富有之3子及長媳之理，
    且上訴人之財產尚未達遺產稅課稅門檻，根本無須生前贈與
    迴避遺產稅。則本件上訴人將長媳擅自領款理財之行為認定
    為贈與，顯有違一般經驗法則。(四)最高法院37年上字第8816
    號判例與本件案情無關，且係處理民事上表見代理與第三人
    之交易安全保護，無涉稅捐法定與職權調查之納稅義務事項
    。(五)上訴人僅依資金移轉外觀之薄弱認定，進而認定上訴人
    構成怠於申報之違章故意、過失，亦有違反行政罰法第7條
    禁止臆測科罰之違誤等語，為其論據。本院經查，證據之取
    捨與當事人所希冀者不同，致其事實之認定亦異於該當事人
    之主張者，不得謂為原判決有違背法令之情形；本件原判決
    業已明確論述其調查證據得心證之理由，對上訴人在原審之
    主張如何不足採之論證取捨等事項，亦均有詳為論斷，上訴
    理由狀所載內容，係就原審取捨證據、認定事實之職權行使
    ，指摘其為不當，並就原審已論斷者，泛言未論斷，或就原
    審所為論斷，泛言其論斷矛盾，違背證據法則，而非具體說
    明其有何不適用法規或適用法規不當之情形，並揭示該法規
    之條項或其內容，及合於行政訴訟法第243條第2項所列各款
    之事實，難認對原判決之如何違背法令已有具體之指摘，依
    首揭說明，應認其上訴為不合法。
四、據上論結，本件上訴為不合法。依行政訴訟法第249條第1項
    前段、第104條，民事訴訟法第95條、第78條，裁定如主文
    。
中    華    民    國    98    年    10    月    8     日
                    最高行政法院第三庭
                        審判長法官  高  啟  燦
                              法官  姜  素  娥
                              法官  張  瓊  文
                              法官  黃  合  文
                              法官  王  碧  芳
以  上  正  本  證  明  與  原  本  無  異
中    華    民    國    98    年    10    月    12    日
                              書記官  邱  彰  德


司法院資訊處製作；財團法人民間司法改革基金會備份。
